臺灣高等法院臺中分院刑事判決　　　　　　　　　九十三年度金上訴字第四四○號
　　上　訴　人　臺灣南投地方法院檢察署檢察官
　　上　訴　人
　　即　被　告　Ｅ○○
　　被　　　告　Ｎ○○
　　右二人共同
　　選任辯護人　張績寶律師
　　　　　　　　張繼準律師
　　　　　　　　常照倫律師
　　上　訴　人
　　即　被　告　Ｉ○○
　　選任辯護人　黃英傑律師
　　被　　　告　巳○○
　　　　　　　　Ｊ○○
　　右　一　人
　　選任辯護人　許嘉昇律師
　　被　　　告　地○○
右上訴人因違反洗錢防制法案件，不服臺灣南投地方法院九十二年度訴字第五０一號
中華民國九十三年二月十六日第一審判決（起訴及追加起訴案號：臺灣南投地方法院
檢察署九十二年度偵字第三三九三、三四七九、三九一七、四０四三、四一一五、四
二七九號），提起上訴（上訴後併辦案號：臺灣南投地方法院檢察署九十三年度偵字
第一六四八號），本院判決如左：
      主  文
原判決關於Ｅ○○、Ｉ○○、Ｎ○○、巳○○、Ｊ○○部分均撤銷。
Ｅ○○、Ｉ○○共同常業詐欺，Ｅ○○處有期徒刑壹年拾月，併科罰金肆萬伍仟元，
Ｉ○○處有期徒刑壹年捌月，併科罰金參萬元，罰金如易服勞役，均以參佰元折算壹
日。如附表二所示編號一至十一、二十六至三十一號之物均沒收。
Ｎ○○共同常業詐欺，處有期徒刑壹年陸月，緩刑肆年。如附表二所示編號一至十一
、二十六至三十一號之物均沒收。
巳○○、Ｊ○○共同常業詐欺，各處有期徒刑壹年陸月，均緩刑肆年。如附表二所示
編號一至十一、二十六至三十一號之物均沒收。
其他上訴駁回。
      事實及理由
壹、被告Ｅ○○、Ｉ○○、Ｎ○○、巳○○、Ｊ○○常業詐欺部分：
一、犯罪事實：
  (一)Ｅ○○、Ｉ○○與Ｎ○○基於意圖為自己不法所有之常業詐欺犯意聯絡，先由Ｅ
    ○○、Ｉ○○於民國九十一年八、九月間某日，透過報紙之分類廣告，以每件新
    臺幣（下同）四、五千元不等之價格，購買不認識渠等之如附表二所示之亥○○
    （第七商業銀行，帳號0000000000000號，另案移送臺灣彰化地方
    法院檢察署偵辦中）、尤明宏（土城郵局，帳號0000000000000號
    ）等人之銀行存摺帳戶及金融卡，後於九十一年十月十一日在南投縣草屯鎮○○
    路財神廟前，以一萬一千元之代價，向不認識渠等之魏志學（所涉部分業經台灣
    南投地方法院判決確定）購買其所有之郵局及萬泰商業銀行000000000
    000號帳戶存摺二本、印章一顆及金融卡二張，渠等取得上開存摺、印章及金
    融卡後，即利用該帳戶供被害人匯款，以避人耳目。復自九十一年十月底某日起
    ，以在各報紙分類廣告上刊登「全虹廣訊應徵手機簡訊傳送員」等不實廣告之方
    式，並透過渠等所有之如附表二所示編號一至十一號之電話答錄機等器材，轉接
    因閱讀上開廣告而打電話應徵之如附表一所示編號一至四丑○○等不特定人來電
    至渠等所設電話接聽，隨即佯稱公司欲先匯薪資予上開丑○○等人之詐術，要求
    丑○○等人提供其所有之銀行帳號，及至提款機聽其指示操作，使丑○○等人陷
    於錯誤而依渠等之指示操作提款機，因而將如附表一所示編號一至四號丑○○等
    人所示之款項匯入上開亥○○或魏志學之帳戶內，而以此方式詐取他人財物，並
    恃以為生、反覆為之，而以之為常業。
  (二)Ｅ○○、Ｉ○○復承前犯意，於九十二年五月間邀請巳○○、Ｊ○○加入，Ｅ○
    ○、Ｉ○○、巳○○、Ｊ○○四人遂基於意圖為自己不法所有之常業詐欺犯意聯
    絡，推由Ｅ○○、Ｉ○○自九十二年五月一日起，以前揭相同之詐騙方式，並於
    同年六、七月間某日，由Ｅ○○以三、五千元左右之代價，向不認識渠等之陳輝
    雄購買其所有之富邦商業銀行000000000000號帳戶及金融卡一張，
    先後在各報紙分類廣告上刊登「元盛實業誠徵家庭代工」之不實廣告，及以渠等
    所有如附表二所示編號二十七至三十號之手機及行動電話卡片散發行動電話簡訊
    詐稱國稅局退稅之方式，並透過渠等所有之如附表二所示編號一至十一號之電話
    答錄機等器材，轉接接獲退稅之通知或因閱讀上開廣告而打電話應徵之如附表一
    所示編號五至四十五號Ｄ○○等不特定人士來電至渠等所設電話接聽，渠等即輪
    流自稱為「林科長」、「老闆娘」、「會計」、「經理」或「司機」等名義，反
    覆佯稱國稅局退稅需至提款機操作或向打電話前來應徵之不特定民眾聲稱應徵工
    作須先匯車資或保證金等費用之手段為詐術，使如附表一所示編號五至四十五號
    之Ｄ○○等人陷於錯誤，而分別於附表一編號五至四十五號所示之時間，以臨櫃
    轉帳方式，或聽從渠等之指示以提款機轉帳等方式匯入如附表一編號五至四十五
    號所示之金額至上開魏志學、尤明宏、陳輝雄等人之帳戶，其中編號二十六、三
    十六號卯○○、Ｋ○○因銀行退匯而未遂，渠等透過此方式詐取他人財物，並恃
    以為生、反覆為之，所得款項均朋分花用而以之為常業。嗣Ｅ○○等人因持上開
魏志學之金融卡提款時遭吃卡，Ｅ○○偕同不知情之地○○於九十二年九月五日
    十二時四十分許，持上開魏志學存款簿前往南投縣草屯鎮○○路六三六號萬泰商
    業銀行草屯分行欲提領上開被害人所匯入之款項時，因該魏志學之帳戶為警示帳
    戶，遂由該銀行襄理報警查獲，當場查扣「魏志學」存款簿、取款憑條及印章一
    枚。Ｅ○○於到案後，另帶同員警至其台中縣太平市○○路二六七號居所，當場
    扣得如附表二所示之電腦錄音機等物，並循線查獲巳○○、Ｉ○○、Ｊ○○、Ｎ
    ○○等人而追悉上情。
二、認定犯罪事實所憑證據和理由：
  (一)被告Ｅ○○、Ｉ○○、巳○○、Ｊ○○於偵、審中，除辯稱並無洗錢行為或以詐
    欺為常業外，均承認前述犯行。
  (二)前述犯罪事實部分，核與如附表一所示被害人丑○○等人於警訊中指訴之情節大
    致相符，復有現場取贓照片十幀、被告Ｅ○○、地○○至萬泰商業銀行草屯分行
    提款之照片六幀、被告Ｅ○○至提款機提款之照片二幀、警員林佳益出具之職務
    報告書一份、元盛實業廣告之剪報四張、元盛實業電腦語音答錄機譯文表一張、
    附表一編號一至五、十一、十二、十四至二十九、三十一至三十七、三十九至四
    十五號之被害人丑○○等人之匯款轉帳資料共三十七份、亥○○所有之上開第七
    商業銀行活期儲蓄存款明細資料表、魏志學所有之萬泰商業銀行帳戶存摺交易明
    細、尤明宏所有之土城郵局查詢帳戶最近交易資料、陳輝雄所有之富邦商業銀行
    帳戶交易明細及存提紀錄單各一份在卷可核，復有如附表二所示之電腦錄音機等
    物扣案可稽。
三、對於被告辯解本院的判斷：
    被告Ｅ○○、Ｉ○○、巳○○、Ｊ○○對於右揭詐欺事實雖坦承不諱，惟均辯稱
    並無以之為常業云云；而被告Ｎ○○固不否認有幫忙接聽電話之事實，惟辯稱並
    不知被告Ｅ○○、Ｉ○○是在騙人云云。然查：
    (一)按刑法上所謂常業犯，指反覆以同種類行為為目的之社會活動之職業性犯罪而
      言，至於犯罪所得之多寡，是否恃此犯罪為唯一之謀生職業，則非所問，縱令
      兼有其他職業，仍無礙於該常業犯罪之成立（最高法院八十五年度台上字第五
      一○號判例參照）。被告Ｅ○○、Ｉ○○、巳○○、Ｊ○○於偵查中已供明詐
      欺所得均供日常生活開銷之用，另參酌渠等犯罪之次數及所得金額，揆諸前揭
      判例意旨，應認被告Ｅ○○、Ｉ○○、巳○○、Ｊ○○顯有利用本案犯罪詐欺
      所得金錢為生活之資，並反覆為相同之犯罪活動，自堪認定渠等屬常業犯無疑
      ，是被告Ｅ○○、Ｉ○○、巳○○、Ｊ○○上開所辯，應不可採。
    (二)被告Ｎ○○坦承於九十一年十月底到十一月初有參與幫忙接聽電話之事實，且
      ：(1)被告Ｅ○○、Ｉ○○於偵查中均供稱於附表一所示編號一至四號期間內，
      僅有被告Ｎ○○一位女性接聽電話；(2)被害人Ｆ○○於警訊中指稱：「當時我
      是看自由時報廣告版面刊登『全虹廣訊』應徵簡訊傳送員，因為我想要打工所
      以就循廣告所留下的電話撥打過去，電話接通後是一位男的接聽電話，我告知
      來意後，他就要我留下聯絡電話及住址，並請我待會再撥打過去，過會我再撥
      打電話過去後是一位自稱『陳小姐』的女子接聽，我告訴她我要應徵工作，她
      為了要讓我相信這個工作輕鬆、賺錢容易，就說公司會先匯薪資新臺幣五千元
      ，並會附送行動電話一支及SIM卡門號，並要我提供帳號以供公司匯款薪資，
      後來我信以為真就提供我本人所有之臺灣銀行新竹分行帳號00000000
      0000給她，她就要我至提款機前一邊聽她的指示一邊操作提款機，結果我
      帳號內就遭轉匯走新臺幣一萬元」等語（見九十二年度偵字第三九一七號卷第
      五八、五九頁）、被害人Ｇ○○於警訊中指稱：「我因失業於九十一年十一月
      二十日星期三購買自由時報尋找工作，在該版面第四十五頁內有一篇（全虹廣
      訊）應徵簡訊傳送員，我依其中的行動電話0000000000號撥過去一
      位自稱是張嘉琳主任的女子接聽，她說他們公司不收取任何徵信或保證金等費
      用，之後她就問我身上有無提款卡，再問我幾分鐘可以到附近的提款機，約五
      分鐘後，大約是九十一年十一月二十日十一時二十三分左右我到達高雄市三民
      區○○○路三八三號新竹國際商業銀行的提款機，她先叫我查詢我的提款卡新
      竹國際商業銀行00000000000號裡面的機號、序號、餘額等資料，
      然後她就叫另一名女子打電話叫我依她的指示操作，她要先匯新臺幣五千元的
      薪資給我，我不疑有她，就依她的指示從我的提款卡轉帳到銀行代號八○九，
      帳號000000000000號裡面」等語（見九十二年度偵字第四一一五
      號卷第五四頁）；(3)被告溫再瑄亦供稱：有給過被告Ｎ○○幾千元等語；(4)被
      告Ｉ○○於警訊中供稱：「她（Ｎ○○）是Ｅ○○的女朋友」、「（問：據被
      害人Ｌ○○、Ｆ○○、Ｇ○○於警訊筆錄中稱，於九十一年十一月看報紙分類
      廣告所刊登『震旦通訊』、『全虹廣訊』誠徵簡訊傳送員，並撥打電話過去應
      徵皆由一位女子接聽電話並與他們交談，而該名接聽電話女子是何人？）是Ｎ
      ○○」等語（見九十二年度偵字第四一一五號卷第三０、三二頁）；(5)綜上所
      述，Ｎ○○對Ｅ○○、Ｉ○○上開詐欺取財犯行應係知情，且渠等間亦互有犯
      意聯絡及行為之分擔，故被告Ｎ○○前詞所辯，應係卸責之詞，不足採信。
    (三)又另案被告魏志學所涉部分，雖經原審法院以幫助詐欺罪判刑確定，惟該院為
      上開判決之時，尚未查獲被告Ｅ○○等人，亦無證據，足資證明被告Ｅ○○等
      人係犯常業詐欺罪，尚難據此認被告Ｅ○○等人非犯常業詐欺罪，併此敘明。
      本件事證明確，被告Ｅ○○、Ｉ○○、巳○○、Ｊ○○、Ｎ○○之犯行均堪以
      認定，應依法論科。
四、撤銷改判的理由：
  (一)撤銷原判決的理由：
  (1)查洗錢行為係指行為人為掩飾或隱匿自己或他人重大犯罪所得財物或財產上之利
    益（洗錢防制法第二條第一款），或行為人收受、搬運、寄藏、故買或牙保他人
    因重大犯罪所得財物或財產上之利益（同法第二條第二款）。按洗錢防制法之制
    定，旨在規範特定重大犯罪（詳見該法第三條）不法所得之資金或財產，藉由洗
    錢行為，諸如經由各種金融機關或其他交易管道，轉換成為合法來源之資金或財
    產，以切斷資金與當初犯罪行為之關連性，俾便於隱匿其犯罪行為或該資金不法
    來源或本質，以逃避追訴、處罰。該法之制定背景，主要係針對預防鉅額贓款，
    經由洗錢行為轉變為合法來源，造成資金流向之中斷，使偵查機關無法藉由資金
    之流向，追查不法前行為之犯罪行為人。足見其所保護之法益為國家對特定重大
    犯罪之追訴及處罰，此觀該法第一條已明定：「為防制洗錢，追查犯罪，特制定
    本法」，而對不法之前行為其所侵害之一般法益，因已有該當各行為之構成要件
    加以保護，自非該法之立法目的甚明。又該法第二條第一款之洗錢行為，除利用
    不知情之合法管道（如金融機關）所為之典型行為外，固尚有其他掩飾、藏匿犯
    特定重大犯罪所得財產或利益之行為，但仍須有旨在避免追訴、處罰而使其所得
    財物或利益之來源合法化，或改變該財物或利益之本質之犯意，始克相當，若僅
    係行為人對犯特定重大犯罪所得之財產或利益作直接使用或消費之處分行為，自
    非該法所規範之洗錢行為（最高法院九十二年台上字第三六三九號判決意旨參照
    ）。本件被告等指示被害人等轉帳或匯款至渠等指定帳戶之行為，均僅係作為詐
    取金錢之方法，其後就帳戶內金錢提領之行為，亦僅係就犯罪所得之財產或利益
    作直接使用或消費之處分行為，並非就被告等人已取得之不法財產另為積極加工
    之隱匿或掩飾之行為，核與洗錢之犯罪構成要件不該當，自不能以洗錢防制法之
    罪責相繩，原判決一併認定被告等人另涉犯洗錢防制法第九條之罪，並認二罪間
    有牽連關係，其認定事實、適用法律，尚有未合。
  (2)如附表一所示陳怡文、戊○○、戌○○、申○○、藍葉真、楊秋菊等六人亦為本
    件之被害人及如附表二編號二十六至三十號等物亦係被告Ｅ○○購得而所有等情
    ，業據被告等坦承在卷，且有上開六人分別匯款之轉帳資料附卷足憑，原審未併
    認定為被害人並就該等物品為沒收之諭知，亦有未洽。
  (3)如附表一編號四十五號子○○被詐騙之事實，原審未及併為審理，仍有未合。
  (二)自為判決及論罪科刑的理由：
  (1)被告Ｅ○○、Ｉ○○、巳○○、Ｊ○○、Ｎ○○等人先購買魏志學等人之帳戶、
    金融卡等物，再以該些人頭帳戶做為向如附表一所示被害人丑○○等人詐取財物
    之行為，並均以之為業、恃以維生，所為均係犯刑法第三百四十條之常業詐欺罪
    。公訴意旨認被告Ｅ○○、Ｉ○○、巳○○、Ｊ○○、Ｎ○○等人就上開犯行，
    牽連犯有洗錢防制法第九條第三項常業洗錢罪嫌，固非無見。惟依上所述，被告
    等人以人頭帳戶提領被害人所匯款項，如同竊車勒贖、擄鴿勒贖般，其目的在順
    利取得贓款，與實施詐欺者共同分工，逃避警方或被害人之追查，並非單純替自
    己或他人洗錢，賺取代價，核與洗錢防制法之規範目的，尚屬有間，惟公訴人既
    認此與上開有罪部分間，有裁判上一罪關係，本院爰不另就此為被告等人無罪之
    諭知。另常業犯本具有連續性，並不發生連續犯問題，是被告Ｅ○○、Ｉ○○、
    巳○○、Ｊ○○詐騙如附表一所示編號二十六、三十六號之卯○○、Ｋ○○雖因
    銀行退匯而未遂，然此部分應不另論罪。又如附表一編號四十五號子○○被詐騙
    之部分，雖未經提起公訴或追加起訴，惟該部分與前述有罪部分之事實，既有裁
    判上一罪之關係，為起訴效力所及，且經公訴人移送併辦，本院自得併為審理。
  (2)被告Ｅ○○、Ｉ○○分別與被告Ｎ○○、巳○○及Ｊ○○，基於共同犯罪的意思
    聯絡，一起實施本件犯罪構成要件行為，皆為共同正犯。
  (3)審酌被告Ｅ○○、Ｉ○○、巳○○、Ｊ○○、Ｎ○○犯罪之動機、目的，不思以
    正當途徑獲取金錢，平日素行良好並無前科，所詐騙對象大都為經濟上弱勢者，
    影響社會治安甚鉅；被告Ｅ○○、Ｉ○○、巳○○、Ｊ○○所犯次數甚多，所得
    甚鉅；被告Ｎ○○犯罪時間不長，所得非鉅，然於偵、審之初否認犯罪，態度不
    佳；被告Ｅ○○、Ｉ○○係為主謀，被告Ｅ○○掌管所有之金錢並教授被告Ｎ○
    ○、巳○○、Ｊ○○如何詐騙民眾，惡性非輕，惟犯後已積極與大部分之被害人
    達成民事賠償和解，有和解書三十四份等附卷足憑，足見被告等已有悔意等一切
    情狀，各量處如主文第二、三、四項所示之刑，並就被告Ｅ○○、Ｉ○○併科罰
    金部分諭知易服勞役之折算標準，以資懲儆。
  (4)被告巳○○、Ｊ○○、Ｎ○○前均未曾受有期徒刑以上刑之宣告，此有臺灣高等
    法院被告全國前案紀錄表及臺灣南投地方法院檢察署刑案資料查註紀錄表在卷足
    憑，經此起訴審判後，當能知所警惕，信無再犯之虞，本院認前開對其等宣告之
    刑，以暫不執行為適當，爰均宣告緩刑四年，以啟自新。
  (5)扣案如附表二所示編號一至十一、二十六至三十一號之「魏志學」印章、電腦錄
    音機、手機及行動電話卡等物，係供犯罪所用之物，且為被告Ｅ○○、Ｉ○○購
    得而所有，業經被告Ｅ○○、Ｉ○○供明在卷，爰依刑法第三十八條第一項第二
    款併予宣告沒收。至編號十二至二十五、三十二號，非被告等所有，爰不為沒收
    之諭知。附表一所示被害金額，除編號二十六、三十六號經銀行退匯尚非犯罪所
    得，編號四十四號部分業經警局通知被害人領回，編號一至三、五至十三、十五
    至十八、二十至二十五、二十八至三十、三十三、三十五至三十八、四十至四十
    三、四十五號部分業經被告Ｅ○○、Ｉ○○、Ｊ○○分別與被害人達成民事和解
    已償還被害人，此有上開和解書附卷可稽，毋庸再發還被害人外，其餘被害人匯
    入各人頭帳戶之金額宜依法發還予各實際被害人，併此敘明。
五、不另為無罪判決部分：
    公訴意旨另以：被告Ｅ○○、Ｉ○○、Ｎ○○、巳○○、Ｊ○○等人亦有詐騙亥
    ○○、庚○○等人之犯行（如附表三所示），惟查：亥○○於警訊中堅詞否認有
    何被詐欺情事（參見九十二年度偵字第三三九三號卷第三八二頁），而庚○○則
    經警局通知未前往製作筆錄，尚難以渠等帳戶之轉帳資料，遽認係受被告Ｅ○○
    、Ｉ○○、Ｎ○○、巳○○、Ｊ○○等人詐騙而匯款，又庚○○部分與其他被害
    人被詐騙時間相距二月餘，且該時期僅其一人，匯款金額僅五十元，核與之前之
    被害人被害情形有異，尚難認定確有詐騙亥○○、庚○○等人之行為，且亥○○
    部分經公訴人認與本案被告涉有共犯關係，移送臺灣彰化地方法院檢察署偵查中
    ，庚○○部分亦另分他案偵查中，被告Ｅ○○、Ｉ○○、巳○○、Ｊ○○亦否認
    此部分之犯罪，是被告Ｅ○○、Ｉ○○、Ｎ○○、巳○○、Ｊ○○此部分犯行，
    證據容有不足，惟公訴意旨既認此部分與上開有罪部分具有裁判上一罪關係，爰
    不另為無罪之諭知。再公訴意旨就如附表一所示編號一、四十四號被害人被詐騙
    金額部分，漏未論及被害人丑○○轉匯至亥○○所有之第七商業銀行帳戶部分，
    及就附表一所示編號四十四號被害人Ｈ○○轉匯至尤明宏所有之土城郵局帳戶部
    分，應併予更正，附此敘明。
貳、被告地○○、Ｅ○○行使偽造私文書部分：
一、公訴意旨又以：被告地○○與被告Ｅ○○於九十二年九月五日，共同基於偽造私
    文書之概括犯意聯絡，於同日十二時四十分許，前往南投縣草屯鎮○○路六三六
    號萬泰商業銀行，推由被告地○○偽填「魏志學」名義之取款憑條，進而交付銀
   行職員而行使之，並向行員林南歧自稱係魏志學，足以生損害於萬泰商業銀行，
    因認被告Ｅ○○、地○○涉有行使偽造私文書之罪嫌。
二、按犯罪事實應依證據認定之，無證據不得認定犯罪事實，又不能證明被告犯罪者
    ，應諭知無罪之判決，刑事訴訟法第一百五十四條第二項、第三百零一條第一項
    定有明文。而所謂認定犯罪事實之證據，係指足以認定被告確有犯罪行為之積極
    證據而言，該項證據自須適合於被告犯罪事實認定，始得採為斷罪資料。又苟未
    能發現相當證據，或證據不足以證明，自不能以推測或擬制之方法，以為裁判基
    礎，最高法院二十九年度上字第三一○五號、四十年度臺上字第八六號判例意旨
    分別足資參照。
三、公訴人認被告地○○、Ｅ○○另涉有行使偽造私文書罪嫌之依據，主要係證人林
    南歧在警訊時之指訴、萬泰商業銀行之取款憑條一紙、被告地○○坦承以「魏志
    學」之名義填寫取款憑條之自白為其論據。
四、本院的判斷：
    被告Ｅ○○、地○○固不否認有一同前往銀行填寫取款憑條提領現金之行為，惟
    均堅決否認有何行使偽造私文書犯行。經查，另案被告魏志學係於九十一年十月
    十一日在南投縣草屯鎮○○路財神廟前，將其所有之郵局及萬泰商業銀行000
    000000000號帳戶存摺二本、印章一顆及金融卡二張以一萬一千元之代
    價，售予被告Ｅ○○、Ｉ○○之情，業經另案被告魏志學供明在卷（參見九十二
    年度偵字第三三九三號第二十四、一二○頁），核與被告Ｅ○○、Ｉ○○供述情
    節相符，公訴意旨亦同此認定，另案被告魏志學亦因此案件，經台灣南投地方法
    院以九十二年度投刑簡字第二九一號、九十二年度簡上字第九○號判決有期徒刑
    四月確定，此有上開判決書附卷可參。魏志學既係將上開帳戶以一萬一千元之代
    價售予被告Ｅ○○，自是同意被告Ｅ○○以其名義使用該帳戶，則被告Ｅ○○利
    用地○○以魏志學之名義填寫取款憑條，自是在另案被告魏志學所同意使用之範
    圍內，自難謂被告Ｅ○○、地○○有何偽造私文書之犯行，此外，復查無其他積
    極證據足資認定被告Ｅ○○、地○○有何偽造私文書之犯行，揆諸前開說明，自
    應為被告地○○無罪判決之諭知。至Ｅ○○部分，由於公訴意旨認被告Ｅ○○此
    部分與前開有罪判決部分有牽連犯之裁判上一罪關係，爰不另為無罪之諭知。本
    院基於上列理由，認為應維持原審宣告被告地○○無罪之判決，駁回檢察官對此
    部分之上訴。
參、另案外人尤明宏所有之土城郵局帳戶及陳輝雄所有之富邦商業銀行帳戶，供被告
    等作為詐騙被害人匯款之用，是否涉有罪行，未經起訴，應移由檢察官另為妥適
    之處理，併此敘明。
肆、適用的法律：
  (1)刑事訴訟法第三百六十九條第一項前段、第三百六十四條、第三百六十八條、第
    二百九十九條第一項前段。
  (2)刑法第二十八條、第三百四十條、第四十二條第二項、第三十八條第一項第二款
    、第七十四條第一款。
  (3)罰金罰鍰提高標準條例第一條前段、第二條。
中      華      民      國      九十三      年    七    月      六      日
                                   臺灣高等法院臺中分院刑事第九庭
                                         審判長法  官  陳  筱  珮
                                               法  官  趙  春  碧
                                               法  官  張  國  忠
右正本證明與原本無異。
如不服本判決應於收受送達後十日內向本院提出上訴書狀，其未敘述上訴之理由者並
得於提起上訴後十日內向本院補提理由書（均須按他造當事人之人數附繕本）。
                                               書記官  林  玉  惠
中     華     民     國     九十三     年      七      月      七       日
附錄法條：
刑法第三百四十條：
以犯第三百三十九條之罪為常業者，處一年以上七年以下有期徒刑，得併科五萬元以
下罰金。
                                                                        Ｆ
附表一（被害人姓名，遭詐欺金額、匯款日期、匯入帳戶等）：
┌───┬──────────┬───┬─────────┬───────┐
│編號  │時                間│被害人│被   害   金   額 │備          註│
├───┼──────────┼───┼─────────┼───────┤
│一    │九十一年十月十七日起│丑○○│一百一十八萬五千一│應徵簡訊傳送員│
│      │至十月三十一日止，共│      │百五十四元（原共十│亥○○、魏志學│
│      │十七次              │      │七筆，匯出金額總計│帳戶          │
│      │                    │      │一百二十七萬三千六│              │
│      │                    │      │百七十四元，不含轉│              │
│      │                    │      │帳手續費，惟應扣除│              │
│      │                    │      │被告等於九十一年十│              │
│      │                    │      │月二十二日匯回之八│              │
│      │                    │      │萬八千四百九十元）│              │
├───┼──────────┼───┼─────────┼───────┤
│二    │九十一年十一月一日十│Ｌ○○│五萬七千七百元    │應徵簡訊傳送員│
│      │三時三分許及十一月四│      │                  │魏志學帳戶    │
│      │日九時五十四分許    │      │                  │              │
├───┼──────────┼───┼─────────┼───────┤
│三    │九十一年十一月十四日│Ｆ○○│一萬元            │應徵簡訊傳送員│
│      │十二時三十五分許    │      │                  │魏志學帳戶    │
├───┼──────────┼───┼─────────┼───────┤
│四    │九十一年十一月二十日│Ｇ○○│二千九百五十七元  │應徵簡訊傳送員│
│      │十一時二十三分許    │      │                  │魏志學帳戶    │
├───┼──────────┼───┼─────────┼───────┤
│五    │九十二年五月一日十五│Ｄ○○│三萬二千八百五十五│國稅局退稅    │
│      │時四十四分許（起訴書│      │元                │魏志學帳戶    │
│      │誤載為九十一年）    │      │                  │              │
├───┼──────────┼───┼─────────┼───────┤
│六    │九十二年五月十四日十│癸○○│一萬零五百六十元  │應徵家庭代工  │
│      │三時二十九分許      │      │                  │魏志學帳戶    │
├───┼──────────┼───┼─────────┼───────┤
│七    │九十二年五月二十日十│Ａ○○│六百元            │應徵家庭代工  │
│      │一時二分許          │      │                  │魏志學帳戶    │
├───┼──────────┼───┼─────────┼───────┤
│八    │九十二年五月二十日十│Ｃ○○│六百元            │應徵家庭代工  │
│      │五時五十七分許      │      │                  │魏志學帳戶│
├───┼──────────┼───┼─────────┼───────┤
│九    │九十二年五月二十二日│寅○○│一千零八十元（使用│應徵家庭代工  │
│      │十五時九分許        │      │徐于茹之提款卡）  │魏志學帳戶    │
├───┼──────────┼───┼─────────┼───────┤
│十    │九十二年五月二十七日│黃○○│一千零一元        │應徵家庭代工  │
│      │十五時三十七分許    │      │                  │魏志學帳戶    │
├───┼──────────┼───┼─────────┼───────┤
│十一  │九十二年五月二十八日│辰○○│八百元            │應徵家庭代工  │
│      │                    │      │                  │魏志學帳戶    │
├───┼──────────┼───┼─────────┼───────┤
│十二  │九十二年五月二十八日│丙○○│一千四百八十元（使│應徵家庭代工  │
│      │及九十二年五月二十九│      │用溫振華之提款卡匯│魏志學帳戶    │
│      │日十二時四十五分許共│      │款六百八十元）    │              │
│  │二次                │      │                  │              │
├───┼──────────┼───┼─────────┼───────┤
│十三  │九十二年五月二十八日│玄○○│八百元            │應徵家庭代工  │
│      │                    │      │                  │魏志學帳戶    │
├───┼──────────┼───┼─────────┼───────┤
│十四  │九十二年五月二十八日│陳怡文│八百元            │應徵家庭代工  │
│      │十四時四十一分許    │      │                  │魏志學帳戶    │
├───┼──────────┼───┼─────────┼───────┤
│十五  │九十二年五月二十九日│Ｏ○○│八百元            │應徵家庭代工  │
│      │                    │      │                  │魏志學帳戶    │
├───┼──────────┼───┼─────────┼───────┤
│十六  │九十二年五月二十九日│壬○○│六萬七千五百四十八│應徵家庭代工  │
│      │十時四十八分與十二時│      │元                │魏志學帳戶    │
│      │二十分許共二次      │      │                  │              │
├───┼──────────┼───┼─────────┼───────┤
│十七  │九十二年五月二十九日│吳朱桂│八萬四千五百十六元│應徵家庭代工  │
│      │十五時十三分起至十五│玉    │（不含轉帳手續費，│魏志學帳戶    │
│      │時三十三分許共五次  │      │起訴書誤載為八萬七│              │
│      │                    │      │千五百四十八元）  │              │
├───┼──────────┼───┼─────────┼───────┤
│十八  │九十二年五月二十九日│Ｂ○○│八百元            │應徵家庭代工  │
│      │                    │      │                  │魏志學帳戶    │
├───┼──────────┼───┼─────────┼───────┤
│十九  │九十二年五月二十九日│戊○○│八百元            │應徵家庭代工  │
│      │                    │      │                  │魏志學帳戶    │
├───┼──────────┼───┼─────────┼───────┤
│二十  │九十二年五月三十日十│己○○│六千八百七十元（使│應徵家庭代工  │
│      │三時二十一分許      │      │用吳虔志之提款卡）│魏志學帳戶    │
├───┼──────────┼───┼─────────┼───────┤
│二十一│九十二年五月三十日  │Ｍ○○│八百元            │應徵家庭代工  │
│      │                    │      │                  │魏志學帳戶    │
├───┼──────────┼───┼─────────┼───────┤
│二十二│九十二年五月三十日十│范慧君│一千六百七十元    │應徵家庭代工  │
│      │二時五十九分許      │      │                  │魏志學帳戶    │
├───┼──────────┼───┼─────────┼───────┤
│二十三│九十二年六月二日共計│辛○○│八千四百七十三元  │應徵家庭代工  │
│      │二次                │      │                  │魏志學帳戶    │
├───┼──────────┼───┼─────────┼───────┤
│二十四│九十二年六月二日十一│宙○○│八百元            │應徵家庭代工  │
│      │時五十二分許        │  │                  │魏志學帳戶    │
├───┼──────────┼───┼─────────┼───────┤
│二十五│九十二年六月二日十一│天○○│八百元            │應徵家庭代工  │
│      │時許                │      │                  │魏志學帳戶    │
├───┼──────────┼───┼─────────┼───────┤
│二十六│九十二年六月三日十一│卯○○│八百元（退匯）    │應徵家庭代工  │
│      │時四十七分許        │      │                  │魏志學帳戶    │
├───┼──────────┼───┼─────────┼───────┤
│二十七│九十二年六月三日十四│未○○│八百元            │應徵家庭代工  │
│      │時二十七分許        │      │                  │魏志學帳戶    │
├───┼──────────┼───┼─────────┼───────┤
│二十八│九十二年六月三日    │午○○│八百元            │應徵家庭代工  │
│      │                    │      │                  │魏志學帳戶    │
├───┼──────────┼───┼─────────┼───────┤
│二十九│九十二年六月五日十四│Ｐ○○│八百元            │應徵家庭代工  │
│      │時四十二分許        │      │                  │魏志學帳戶    │
├───┼──────────┼───┼─────────┼───────┤
│三十  │九十二年六月五日十四│陳惠華│一萬三千七百七十三│應徵家庭代工  │
│      │時十八分與十五時二十│      │元                │魏志學帳戶    │
│      │七分許共二次        │      │                  │              │
├───┼──────────┼───┼─────────┼───────┤
│三十一│九十二年六月六日    │丁○○│八百元            │應徵家庭代工  │
│      │                    │      │                  │魏志學帳戶    │
├───┼──────────┼───┼─────────┼───────┤
│三十二│九十二年六月六日    │戌○○│八百元            │應徵家庭代工  │
│      │                    │      │                  │魏志學帳戶    │
├───┼──────────┼───┼─────────┼───────┤
│三十三│九十二年六月十日    │甲○○│八百元            │應徵家庭代工  │
│      │                    │      │                  │魏志學帳戶    │
├───┼──────────┼───┼─────────┼───────┤
│三十四│九十二年六月十日    │申○○│二百元            │應徵家庭代工  │
│      │                    │      │                  │魏志學帳戶    │
├───┼──────────┼───┼─────────┼───────┤
│三十五│九十二年六月十一日十│宇○○│二百元            │應徵家庭代工  │
│      │一時四十六分許      │      │                  │魏志學帳戶    │
├───┼──────────┼───┼─────────┼───────┤
│三十六│九十二年六月十一日十│Ｋ○○│二百元（退匯）    │應徵家庭代工  │
│      │一時許              │      │                  │魏志學帳戶    │
├───┼──────────┼───┼─────────┼───────┤
│三十七│九十二年六月十二日  │劉淑貞│二百元            │應徵家庭代工  │
│      │                    │      │                  │魏志學帳戶    │
├───┼──────────┼───┼─────────┼───────┤
│三十八│九十二年六月十二日  │徐秀蘭│二百元            │應徵家庭代工  │
│      │                    │      │                  │魏志學帳戶    │
├───┼──────────┼───┼─────────┼───────┤
│三十九│九十二年六月十二日  │藍葉真│二百元            │應徵家庭代工  │
│      │                    │      │                  │魏志學帳戶    │
├───┼──────────┼───┼─────────┼───────┤
│四十  │九十二年六月十二日  │楊秋菊│八百元            │應徵家庭代工  │
│      │                    │      │                  │魏志學帳戶    │
├───┼──────────┼───┼─────────┼───────┤
│四十一│九十二年六月十二日十│黃慧珍│十萬零三百五十六元│應徵家庭代工  │
│      │一時九分至十二時三十│      │                  │魏志學帳戶    │
│      │分許共五次          │      │                  │              │
├───┼──────────┼───┼─────────┼───────┤
│四十二│九十二年六月十三日  │乙○○│二百元            │應徵家庭代工  │
│      │                    │      │                  │魏志學帳戶    │
├───┼──────────┼───┼─────────┼───────┤
│四十三│九十二年六月十六日十│酉○○│二百元            │應徵家庭代工  │
│      │一時三十三分許      │      │                  │魏志學帳戶    │
├───┼──────────┼───┼─────────┼───────┤
│四十四│九十二年六月二十日十│Ｈ○○│二十三萬四千一百五│應徵家庭代工  │
│      │時二十九分許至六月二│      │十一元（起訴書誤載│魏志學帳戶    │
│      │十一日九時二十分許共│      │為十三萬五千一百十│尤明宏帳戶    │
│      │四次                │      │九元）            │              │
├───┼──────────┼───┼─────────┼───────┤
│四十五│九十二年七月二十八日│子○○│八千三百八十八元  │應徵家庭代工  │
│      │                    │      │                  │陳輝雄帳戶    │
└───┴──────────┴───┴─────────┴───────┘
附表二：
┌───┬───────────┬──┬─────────────────┐
│編  號│  品              名  │數量│    備                        註  │
├───┼───────────┼──┼─────────────────┤
│一    │電腦錄音機ＶＣ八五○  │一台│                                  │
├───┼───────────┼──┼─────────────────┤
│二    │電話接收總機          │一台│                                  │
├───┼───────────┼──┼─────────────────┤
│三    │電腦連接線            │二條│                                  │
├───┼───────────┼──┼─────────────────┤
│四    │電源插座              │一個│                                  │
├───┼───────────┼──┼─────────────────┤
│五    │ＭＴ三○○手機精靈簿冊│一冊│                                  │
├───┼───────────┼──┼─────────────────┤
│六    │ＭＴ三○○手機精靈    │二台│                                  │
├───┼───────────┼──┼─────────────────┤
│七    │變壓器                │二個│                                  │
├───┼───────────┼──┼─────────────────┤
│八    │電話連接線            │二條│                                  │
├───┼───────────┼──┼─────────────────┤
│九    │天線                  │二個│                                  │
├───┼───────────┼──┼─────────────────┤
│十    │電話機                │二台│                                  │
├───┼───────────┼──┼─────────────────┤
│十一  │三菱行動電話          │一台│                                  │
├───┼───────────┼──┼─────────────────┤
│十二  │身分證                │三張│亥○○、廖天佑、王景源            │
├───┼───────────┼──┼─────────────────┤
│十三  │身分證影本            │四張│尤明宏、林景銘、萬家瑋、黃詠達    │
├───┼───────────┼──┼─────────────────┤
│十四  │萬泰銀行綜合存款簿    │一本│帳號000000000000      │
│      │                      │    │戶名魏志學                        │
├───┼───────────┼──┼─────────────────┤
│十五  │亞泰銀行存款簿        │一本│帳號0000000000000    │
│      │                      │    │戶名庚○○                        │
├───┼───────────┼──┼─────────────────┤
│十六  │富邦銀行存款簿        │一本│帳號00000000000000  │
│      │    │    │戶名萬家瑋                        │
├───┼───────────┼──┼─────────────────┤
│十七  │慶豐銀行存款簿        │一本│帳號00000000000000  │
│      │                      │    │戶名林景銘                        │
├───┼───────────┼──┼─────────────────┤
│十八  │台新銀行金融卡        │一張│帳號00000000000000  │
│      │                      │    │戶名溫麗綾                        │
├───┼───────────┼──┼─────────────────┤
│十九  │富邦銀行金融卡        │二張│帳號00000000000000  │
│      │                      │    │戶名萬家瑋                        │
│      │                      │    │帳號00000000000000  │
│      │                      │    │戶名陳輝雄                        │
├───┼───────────┼──┼─────────────────┤
│二十  │亞泰銀行金融卡        │一張│帳號0000000000000    │
│      │                      │    │戶名庚○○                        │
├───┼───────────┼──┼─────────────────┤
│二十一│慶豐銀行金融卡        │一張│帳號00000000000000  │
│      │                      │    │戶名林景銘                        │
├───┼───────────┼──┼─────────────────┤
│二十二│萬泰銀行金融卡        │一張│帳號000000000000      │
│      │                      │    │戶名黃詠達                        │
├───┼───────────┼──┼─────────────────┤
│二十三│復興銀行金融卡        │一張│帳號0000000000000    │
│      │                      │    │戶名Ｅ○○                        │
├───┼───────────┼──┼─────────────────┤
│二十四│第七商業銀行金融卡    │一張│帳號0000000000000    │
│      │                      │    │戶名亥○○                        │
├───┼───────────┼──┼─────────────────┤
│二十五│印章                  │一個│林景銘                            │
├───┼───────────┼──┼─────────────────┤
│二十六│印章                  │一個│魏志學                            │
├───┼───────────┼──┼─────────────────┤
│二十七│國際牌行動電話手機    │一台│序號000000000000000│
├───┼───────────┼──┼─────────────────┤
│二十八│ＮＯＫＩＡ牌手機      │一台│序號000000000000000│
├───┼───────────┼──┼─────────────────┤
│二十九│臺灣大哥大行動電話卡片│三張│0000000000000號      │
│      │                      │    │0000000000000號      │
│      │                      │    │000000000000號        │
├───┼───────────┼──┼─────────────────┤
│三十  │中華電信行動電話卡片  │三張│ＴＫＥ○二六Ｄ○二○七一八號      │
│      │                      │    │ＫＫＳ○二一Ｄ○一九六六○號      │
│      │                      │    │ＣＳＳＯＯ二Ｄ八四九六八二號      │
├───┼───────────┼──┼─────────────────┤
│三十一│應對程序規則          │三張│                                  │
├───┼───────────┼──┼─────────────────┤
│三十二│萬泰商銀取款憑條      │一張│冒用「魏志學」簽名                │
└───┴───────────┴──┴─────────────────┘
附表三：
┌───┬──────────┬───┬─────────┬───────┐
│編  號│時                間│被害人│被   害   金   額 │備          註│
├───┼──────────┼───┼─────────┼───────┤
│一    │九十一年十月二十四日│張美惠│二十六萬四千八百九│亥○○否認受到│
│      │起至十月二十九日止  │      │十九元│詐騙，移送臺灣│
│      │                    │      │                  │彰化地方法院檢│
│      │                    │      │                  │察署偵查中    │
├───┼──────────┼───┼─────────┼───────┤
│二    │九十二年九月四日十三│庚○○│五十元            │未經被害人指訴│
│      │時四十一分          │      │                  │，疑人頭帳戶，│
│      │                    │      │                  │他案偵查中    │
└───┴──────────┴───┴─────────┴───────┘
                                                                        Ｆ
